【裁判字號】    91,簡上,325
【裁判日期】    920130
【裁判案由】    清償借款
【裁判全文】
臺灣臺北地方法院民事判決  九十一年度簡上字第三二五號
    上  訴  人  丙○○○
                乙○○
    被上訴人    匯通商業銀行股份有限公司
    法定代理人  甲○○
    訴訟代理人  丁○○
右當事人間請求清償借款事件，上訴人對於中華民國九十一年三月十五日本院台北簡
易庭九十一年度北簡字第四八六號第一審判決提起上訴，本院判決如左：
    主  文
上訴駁回。
第二審訴訟費用由上訴人連帶負擔。
    事  實
甲、上訴人方面：
壹、聲明：
一、原判決廢棄。
二、右廢棄部分被上訴人第一審之訴及其假執行聲請均駁回。
貳、陳述：除與原審判決書所載者相同茲予引用外，補稱：
一、上訴人丙○○○與被上訴人間雖有約定貸款，惟被上訴人並未將借款交付予上訴
    人。
二、撥款及委託代償書是由上訴人丙○○○所簽，但上訴人丙○○○於簽委託書時並
    未注意代償內容，且上訴人並不認識訴外人江建章。
三、不動產契約書並非上訴人丙○○○所簽，亦非上訴人丙○○○之印章。
四、借據確為上訴人丙○○○所簽，借據上對保簽章確由上訴人乙○○所簽。上訴人
    丙○○○簽訂系爭借據，因訴外人張金龍前欠上訴人丙○○○二百八十萬元，其
    稱有二十間房屋可辦貸款，並要以上訴人丙○○○名義貸款，即可將其房屋過戶
    於上訴人丙○○○名下辦理貸款，結果辦理貸款後被上訴人並未撥款，不過訴外
    人張金龍已將房屋過戶於上訴人丙○○○名下，張金龍目前行蹤不明。
五、被上訴人何時將借款撥下，上訴人並不清楚，亦不知借款的去向，銀行開的是禁
    止背書轉讓的支票，上訴人未看過。
、證據：援用原審之立證方法。
乙、被上訴人方面：
壹、聲明：駁回上訴。
貳、陳述：除與原審判決書所載者相同茲予引用外，補稱：
一、被上訴人承受第一信託的債權，臺灣第一信託投資股份有限公司（下稱第一信託
    ）是被上訴人的前身，據承辦人員告知，本件借款交付方式約定的相關資料已經
    喪失，無法提出。
二、上訴人與訴外人張金龍間的內部關係，與被上訴人無關。
三、臺灣第一信託沒有辦法開甲存帳戶，所以當時開給上訴人的支票，是被上訴人委
    託第一銀行代為開立，但因年代已久而無法找到資料。
四、被上訴人依據撥款及委託代償聲明書指示的帳戶撥款。
、證據：援用原審之立證方法，並補提不動產契約為證。
    理  由
一、被上訴人起訴主張：上訴人丙○○○於民國八十四年三月三日邀上訴人乙○○為
    連帶保證人，向被上訴人借款新台幣（下同）四百九十五萬元，借款期間自八十
    六年四月二十六日起至一Ｏ四年四月二十六日止，利息按年利率百分之十點二三
    計付，另同意被上訴人基本放款利率調整時隨時調整，上訴人若未依約按期還本
    付息時，債務視為全部到期，另本金及遲延利息逾期在六個月以內部分，按上開
    利率百分之十，逾期超過六個月部分，按上開利率百分之二十計付違約金，嗣被
    上訴人核貸金額為四百七十萬元，被上訴人依上訴人之指示以匯款代償訴外人江
    建章向華南銀行貸款三百九十四萬六千三百十三元，及簽發本票面額為七十五萬
    三千七百四十元，禁止背書轉讓之本票予上訴人丙○○○之方式，交付借款予上
    訴人，詎上訴人僅繳本息至八十九年六月二十六日止，其後即未再為清償，於八
    十九年六月二十七日尚積欠本金四百二十四萬六千九百四十五元，依約全部借款
    視為到期，依法上訴人丙○○○、乙○○應即負連帶清償之責任之事實，業據提
    出借據及授信約定書等件影本為證。上訴人丙○○○、乙○○則辯稱：本件借款
    係訴外人張金龍以上訴人丙○○○名義申請貸款，上訴人丙○○○、乙○○雖在
    借據上簽名，但未收到本件款項，無須負清償責任等語資為抗辯。
二、本件被上訴人主張上訴人確有簽立系爭借據、撥款及委託代償聲明書之事實，業
    據其提出借據、撥款及委託代償聲明為證，核屬相符，且為被上訴人所不爭執，
    自堪信為真正。
三、本件被上訴人主張伊業已如數撥款，並提出撥款及委託代償聲明書、傳票、匯款
    通知單為證，然上訴人則否認有收到借據所示之款項，經查：上訴人丙○○○雖
    辯稱伊於簽字時並未注意撥款及委託代償聲明書之內容云云，然上訴人丙○○○
    自承確曾簽立撥款及委託代償聲明書，就其表現於外之意思，顯係同意該書面之
    內容，且該書面僅寥寥數行，用語淺顯，客觀上並無難以閱讀或理解之情事，上
    訴人丙○○○主張其於未注意內容之情況下簽名，就此事實自應負舉證之責，上
    訴人既未能舉證以實其說，空言否認，自無可採，是以仍應認為撥款及委託代償
    聲明書之內容係經兩造合意，屬兩造契約之一部，合先敘明。依撥款及委託代償
    聲明書所載，兩造係約定由原告將借款中之三百九十四萬六千二百六十元於原告
    辦妥第二順位抵押權後代償訴外人江建章積欠華南銀行之貸款餘額，並委由原告
    代為塗銷第一順位抵押權，其餘七十五萬三千七百四十元則開立抬頭丙○○○之
    禁止背書轉讓支票並交付丙○○○收執，是以被上訴人僅須依此約定方式給付款
    項，即可認為其已依約交付借款予被上訴人。被上訴人業已將三百九十四萬六千
    二百六十元匯入訴外人江建章設於華南銀行之帳號內，另支付匯款手續費、應付
    金資中心款項，共計支付三百九十四萬六千三百十三元，此有第一商業銀行匯款
    通知單一份在卷可稽，就此部分之款項，自應認為被上訴人業已依約給付。惟就
    應開立予被上訴人丙○○○之支票部分，上訴人雖提出傳票一紙為證，然僅憑該
    傳票之記載，尚無從證明被上訴人業已依約開立支票並交付予被上訴人丙○○○
    ，上訴人丙○○○既否認有收受此支票，被上訴人復陳稱因年代久遠，業已無從
    尋找當時開立支票之資料，自難遽信被上訴人確已依約交付此部分之款項七十五
    萬三千七百四十元。綜上，本件上訴人丙○○○與被上訴人間之消費借貸契約金
    額應僅為三百九十四萬六千二百六十元。上訴人乙○○既自承確曾於借據之對保
    欄簽章，足認其確有擔任連帶保證人之意思，從而，就上訴人丙○○○本件借款
    所欠之款項，上訴人乙○○自應連帶負清償之責。
四、被上訴人主張上訴人僅繳息至八十九年五月二十六日，且經被上訴人執行上訴人
    財產抵償後，仍欠一百八十四萬一千七百六十九元，此有帳務明細表在卷可稽，
    縱扣除被上訴人未能證明業已依約撥款之七十五萬三千七百四十元，仍欠一百零
    八萬八千零二十九元，本件被上訴人係為部分請求，僅請求其中四十萬元，被上
    訴人請求之金額既未超過上訴人依約應返還之金額，被上訴人依消費借貸及連帶
    保證之法律關係，請求上訴人連帶給付四十萬元，及自民國八十九年六月二十七
    日起至清償日止，按年息百分之十點二三計算之利息，暨逾期在六個月以內部分
    ，按上開利率百分之十，逾期在六個月以上者，其超過六個月部分，按上開利率
    百分之二十計算之違約金，即屬有據，原審為被上訴人勝訴之判決，核無不當，
    上訴人仍執陳詞，求予廢棄，非有理由，應予駁回。
五、因本案事證已臻明確，兩造其餘主張陳述及所提之證據，均毋庸再予審酌，附此
    敘明。
六、本件上訴為無理由，依民事訴訟法第四百三十六條之一第三項、第四百四十九條
    第一項、第八十五條第二項，判決如主文。
中      華      民      國    九十二    年      一      月     三十     日
                                    民事第六庭審判長法官  林惠瑜
                                                    法官  姜悌文
                                                    法官  陳怡雯
右為正本係照原本作成
不得上訴
中      華      民      國    九十二    年      一      月     三十     日
                                              法院書記官  謝梅琴


司法院資訊處製作；財團法人民間司法改革基金會備份。
